【裁判字號】    88,交訴,2
【裁判日期】    890120
【裁判案由】    過失致死
【裁判全文】
臺 灣 澎 湖 地 方 法 院 刑 事 判 決                 八十八年度交訴字第二號
    公  訴  人  臺灣澎湖地方法院檢察署檢察官
    被      告  乙 ○ ○
右列被告因過失致死案件，經檢察官提起公訴（八十八年度偵字第六一號），本院判
決如左：
    主  文
乙○○從事業務之人，因業務上之過失致人於死，處有期徒刑壹年肆月。
    事  實
一、乙○○平日以駕駛小貨車載運蔬果沿街販賣維生，駕駛小貨車為其附隨業務，為
    從事駕駛業務之人，於民國八十七年十一月二十二日上午六時五十分許，駕駛車
    牌號碼Ｖ０－二二七三號自用小貨車，沿澎湖縣西嶼鄉縣由馬公往赤馬
    村方向行駛，途經該路池東村九六之一一號旁之無號誌交岔路口附近時，應注意
    減速慢行，作隨時停車之準備，並注意車前狀況，隨時採取必要之安全措施，且
    汽車在無標誌之郊外道路駛，行車速度不得超過時速六十公里，而依當時天候陰
    、有晨光、路面乾燥且視距良好，並無不能注意之情形，竟疏未注意，仍以時速
    七十公里以上之速度超速行駛，適有陳許雪騎乘車牌號碼ＷＸＱ－一０七號輕型
    機車，由該岔路支線道駛出，亦疏未充份注意左側幹線道直行車動態，未暫停讓
    幹線道車先行，即貿然由該路口駛出，致乙○○所駕駛之自用小貨車通過該路口
    時煞避不及，自小貨車之右前方撞及陳許雪所騎乘之機車，陳許雪隨即人、車倒
    地拖行，經送醫急救後，陳許雪仍因腦挫傷不治死亡。
二、案經乙○○於警察機關不知何人肇事前，主動向承辦警員表明其為肇事者並陳述
    肇事經過，經澎湖縣警察局馬公分局報請臺灣澎湖地方法院檢察署檢察官相驗後
    偵查起訴。
    理  由
一、訊據被告乙○○雖坦承兩車撞擊致被害人陳許雪死亡之事實，惟矢口否認有何過
    失，辯稱：伊當日上午行經肇事地點時，忽有陳許雪騎機車自小路衝出來，伊見
    狀立刻鳴喇叭數聲示警，不料陳許雪仍一味逼近被告之車輛，被告極力閃讓，最
    後將車開至來車道，且左前、左後兩車輪均陷於來車道之水溝內，猶為陳許雪之
    機車所撞及，伊實無過失可言，伊的職業是捕魚，並非開貨車載運果菜沿街叫賣
    ，且該路段限速為六十公里云云。惟查：上揭肇事地點係無號誌之三岔路口，該
    路段並非市區道路，被告車輛行駛之道路係屬幹線道、路寬十五點四公尺，被害
    人車輛行駛之道路係屬支線道、路寬五公尺，當時天候陰、路面乾燥且視距良好
    等情，有卷附之道路交通事故調查報告表附卷可按。又由上開調查報告表所載及
    被害人家屬所提供之現場照片以觀，被告所駕駛之小貨車左車輪煞車痕為二十二
    點三公尺，而該路面係新鋪設之柏油路面，如以一般公路汽車煞車距離、行車速
    度對照表換算，被告當時車速已接近時速七十公里；再參諸機車被拖行之刮地痕
    為三十二點九公尺以斷，被告當時之車速超過時速七十公里應可認定。顯然被告
    行經無號誌交岔路口非但未減速慢行，又違反汽車在郊外道路時速不得超過六十
    公里之規定而超速行駛，且未能注意車前狀況，而採取必要之安全措施。又以卷
    附之現場照片觀之，被告所駕駛之小貨車擋風玻璃全毀、右前車燈破裂、右前方
    保險凹陷，此損害情形亦經被告於警訊時供述無訛，如被告所駕駛之車輛已因閃
    避而左前、左後兩車輪均陷於來車道之水溝內，被害人駕駛之機車才由側面撞擊
    被告所駕小貨車，該小貨車不可能造成上開之損壞情況，被害人機車亦不可能有
    刮地痕長達三十二點九公尺，且與小貨車煞車痕同向，顯然係被告所駕駛之小貨
    車右前方撞擊機車後拖行之結果。雖被害人由該岔路支線道駛出，亦疏未注意左
    側幹線道直行車動態，未暫停讓幹線道車先行，即貿然由該路口駛出，同為本件
    肇事原因，惟被告對事故之發生亦難辭過失之咎。又被害人陳許雪係因本件車禍
    致腦挫傷死亡，業經台灣澎湖地方法院檢察署檢察官督同法醫師相驗明確，有相
    驗屍體證明書、驗斷書及勘驗筆錄等在卷可憑，被告上開辯解，無非卸責之詞，
    無足採信。至證人洪秋香即被告配偶所為係被害人之機車撞上被告所駕駛小貨車
    之證述，顯與事實不符，不足採信，理由同前，不另贅述。
二、按行車速度，依標誌之規定，無標誌者，在郊外道路時速不得超過六十公里；行
    經無號誌之交岔路口，應減速慢行，作隨時停車之準備。汽車行駛時，駕駛人應
    注意車前狀況，並隨時採取必要之安全措施，道路交通安全規則第九十三條第一
    項第一款、第四款、第九十四條第三項定有明文。被告駕駛小貨車應注意遵守上
    述規定，依前揭道路交通事故調查報告表所載，肇事時、地亦無不能注意之情事
    ，竟不注意而肇事，被告之行為顯有過失，台灣省高屏澎區車輛行車事故鑑定委
    員會及台灣省車輛行車事故覆議鑑定委員會之鑑定結果，亦同此認定，有鑑定意
    見書二紙附卷可參。而被害人陳許雪確因本件車禍死亡，已如前述，被告之過失
    行為與被害人之死亡結果間有相當因果關係。本件罪證明確，被告犯行堪以認定
    。
三、查汽車駕駛人之駕駛工作，乃隨時可致他人身體生命於危險之行為，並係具有將
    該行為繼續，反覆行使之地位之人，因此應有經常注意，俾免他人於危險之特別
    注意義務。被告乙○○所駕之自用小貨車，係以之為販賣果菜所用，其本人並以
    販賣果菜為業，案發當時其係至澎湖縣馬公市購買物品欲返回內垵村販賣，業經
    其於警訊中供述明確，並經本院命澎湖縣警察局白沙分局調查無訛，有本院公務
    電話紀錄二份及該分局八十九年一月四日白警分三字第二三０一０號函附卷可稽
    ，故其駕該車本屬其社會活動之一，在社會上有其特殊之屬性（地位），其本於
    此項屬性（地位）而駕車，自屬基於社會生活上之地位而反覆執行事務，因之，
    在此地位之駕車，即應認其係業務之範圍（最高法院七十五年台上字第一六八五
    號判例意旨參照）。被告於執行業務中開車肇事，致人於死，核其所為，應成立
    刑法第二百七十六條第二項之業務過失致死罪，起訴法條應予變更。被告於警察
    機關不知何人肇事前，主動向承辦警員表明其為肇事者並陳述肇事經過等情，業
    經證人即到場處理員警甲○○到庭證述在卷，為對於未發覺之罪自首而受裁判，
    應減輕其刑。爰審酌被告之過失程度，所生危害，及被害人陳許雪於本件車禍之
    發生亦與有過失等一切情狀，量處如主文所示之刑。
據上論斷，應依刑事訴訟法第二百九十九條第一項前段、第三百條，刑法第二百七十
六條第二項、第六十二條前段，罰金罰鍰提高標準條例第一條前段判決如主文。
中    華    民    國      八十九      年      一      月      二十      日
                              臺 灣 澎 湖 地 方 法 院 刑 事 庭
                                    法    官  吳     宏     榮
右正本證明與原本無異。
如不服本判決，應於判決送達後十日內，向本院提出上訴狀（須附繕本）。
中    華    民    國      八十九      年      一      月     二十一     日
                                    書 記 官  林     德     盛
論罪法條：
刑法第二百七十六條第二項：
從事業務之人，因業務上之過失犯前項之罪者，處五年以下有期徒刑或拘役，得併科
三千元以下罰金。


司法院資訊處製作；財團法人民間司法改革基金會備份。
